【裁判字號】    98,勞訴,73
【裁判日期】    980708
【裁判案由】    確認僱傭關係存在等
【裁判全文】
臺灣臺中地方法院民事判決  98年度勞訴字第73號
原      告  乙○○
                      45號1.
訴訟代理人  廖健智    律師
複代理人    洪明立    律師
被      告  新加坡商矽比科亞洲有限公司台灣分公司
                      2
法定代理人  丙○○
                      2
訴訟代理人  甲○○
                      2
上列當事人間確認僱傭關係存在等事件，經本院於民國98年6月
10 日言詞辯論終結，判決如下：
    主    文
原告之訴駁回。
訴訟費用由原告負擔。
    事實及理由
壹、兩造訴之聲明：
一、原告方面：
  (一)確認兩造間之僱傭關係存在。
  (二)被告應給付原告新台幣（下同）600,000元及自起訴狀繕本
    送達被告翌日起至清償日止，按年利率5%計算之利息。
二、被告方面：如主文所示。
貳、事實摘要（以兩造不爭執事項代之）：
一、原告到職日民國97年12月8日，離職日98年1月7日。
二、被告將資遣費60,000元匯入原告郵局帳戶。
三、被證一聘任通知書、被證二辭職申請書、被證三離職移交清
    冊、被證四聲明書、被證五資遣同意書上「乙○○」之簽名
    為真正。
參、本件關鍵爭點及關於爭點兩造之主張：
一、兩造是否合意終止勞動契約？
  (一)原告主張：否。如果辭職同意書可以成立，應該就沒有後面
    的資遣的問題，原告以為自己是被迫離職，是被資遣。
  (二)被告主張：是。有答辯狀附被證二辭職申請書、被證五資遣
    同意書可證。
二、被告終止勞僱契約是否合法？是否構成侵權行為？
  (一)原告主張：被告終止勞動契約並不合法。侵害名譽權，並造
    成原告健康受損害。
  (二)被告主張：我們終止勞動契約是合法的，並不構成侵權行為
    。
三、如構成侵權行為，原告請求精神上損害賠償600,000 元，是
    否適當？
  (一)原告主張：是。
  (二)被告主張：否。
肆、本院之判斷：
一、按當事人互相表示意思一致者，無論其為明示或默示，契約
    即為成立，民法第153條第1項定有明文。經查法無明文禁止
    勞雇雙方以資遣之方式合意終止勞動契約，雇主初雖基於其
    一方終止權之發動，片面表示終止勞動契約資遣勞方，但嗣
    後倘經雙方溝通、協調結果，達成共識，就該終止勞動契約
    之方式，意思表示趨於一致，即難謂非合意終止勞動契約。
    最高法院著有95年度台上字第889號判決可資參照。次按我
    國勞動基準法雖未對試用期間或試用契約制定明文規範，而
    一般企業雇主僱用新進員工，亦僅對該員工所陳之學、經歷
    為形式上審查，未能真正瞭解該名員工在客觀上是否能勝任
    工作、抑或主觀上能否與該企業文化相容，因此，在正式締
    結勞動契約前先行約定試用期間，藉以評價新進勞工之職務
    適格性與能力，作為雇主是否願與之締結正式勞動契約之考
    量，基於契約自由原則，倘若勞工與雇主間有試用期間之合
    意，且依該勞工所欲擔任工作之性質，確有試用之必要，自
    應承認試用期間之約定為合法有效，此亦符合吾人一般之社
    會通念或業界之僱用習慣，尚不因勞動基準法就此有無明文
    規定而有不同。又，約定試用期間之目的，既在於試驗、審
    查勞工是否具備勝任工作之能力，並在勞僱雙方同意下，使
    雇主能一定期間內透過所交付之職務與工作，觀察新進員工
    是否具備其於應徵時所表明之能力、是否敬業樂群、能否勝
    任工作等，故在試用期間屆滿後是否正式僱用，即應視試驗
    、審查之結果而定，且在試用期間因仍屬於締結正式勞動契
    約之前階（試驗、審查）階段，故雙方當事人原則上均應得
    隨時終止契約（終止權保留說），並無須具備勞基法所規定
    之法定終止事由。準此，則除非雇主有權利濫用之情事，否
    則，法律上即應容許雇主在試用期間內有較大之彈性，以所
    試用之勞工不適格為由而行使其所保留之解僱權。此與一般
    勞動契約為保護正式僱用勞工之法律地位，應嚴格限制雇主
    之解僱權（勞基法第11條、第12條、第13條規定參照），容
    屬有間，合先敘明（臺灣臺北地方法院96年度重勞訴字第11
    號判決參照）。
二、經查，本件原告依兩造不爭執真正之聘任通知書所載，仍在
    試用期間之內，雖原告主張依聘任通知書所載，試用期滿僅
    能「考核調薪」，並非保留雇主任意終止勞動契約之權利。
    惟按勞動契約亦屬契約之一種，兩造縱未明定試用期間權利
    義務包括雇主終止契約權之保留，若嗣已合意終止契約，亦
    非法所不許，此揆諸上開最高法院判決意旨甚明。
三、次查，依被告提出，原告在其上簽名之辭職申請書、資遣同
    意書觀之，兩造間之勞動契約已合意終止，應堪認定。雖原
    告主張誤以為被迫離職，才會在離職同意書上簽名云云，惟
    查，原告係中國文化大學化工系畢業（參原告98年6月19日
    辯論意旨狀附簡報檔所載個人資料），曾服務外商公司17年
    餘（參原告同前狀第3頁所載），且能運用中英文製作流暢
    之簡報，自無不明瞭「辭職申請書」、「資遣同意書」意義
    之理，是其主張誤以為必須簽名，尚非足採。
四、兩造間勞動契約既係合意終止，自難謂被告終止契約之行為
    係不法之侵權行為，從而，原告主張兩造間勞動契約存在，
    及請求精神上損害賠償，均乏所據，應予駁回。
五、兩造其餘主張及所提證據與本院上開論斷無涉或無違，爰不
    予一一論駁，併此敘明。
伍、結論：本件原告之訴為無理由，依民事訴訟法第78條，判決
    如主文。
中    華    民    國    98    年    7    月     8     日
                  民事第三庭    法  官  曹宗鼎
以上正本係照原本作成。
如對本判決上訴，須於判決送達後20日內向本院提出上訴狀。
中    華    民    國    98    年    7    月     8     日
                                書記官


司法院資訊處製作；財團法人民間司法改革基金會備份。
